【裁判字號】    97,台聲,113
【裁判日期】    970221
【裁判案由】    給付票款強制執行聲明異議
【裁判全文】
最高法院民事裁定              九十七年度台聲字第一一三號
聲  請  人  乙○○
代  理  人  邱雅文律師
上列聲請人因與相對人台灣新光商業銀行股份有限公司等間給付
票款強制執行，聲明異議事件，對於中華民國九十六年九月十四
日本院裁定（九十六年度台抗字第六三三號），聲請再審，本院
裁定如下：
    主  文
聲請駁回。
聲請程序費用由聲請人負擔。
    理  由
本件聲請人主張本院九十六年度台抗字第六三三號確定裁定（下
稱原確定裁定）有民事訴訟法第四百九十六條第一項第一款規定
之再審事由，對之聲請再審，無非以：債權之優先受償以法律有
明文規定者為限，土地法或平均地權條例就重劃差額地價既均無
優先受償之規定，相對人台中市政府對於伊之重劃差額地價債權
，即不得優先受償。原確定裁定竟認台中市政府之重劃地價債權
應列優先受償，適用法律顯有違誤等語，為其論據。惟按民事訴
訟法第四百九十六條第一項第一款所謂適用法規顯有錯誤，係指
確定判決所適用之法規顯然不合於法律規定，或與司法院現尚有
效及大法官會議之解釋，或本院尚有效之判例顯然違反者而言。
倘法院就法律適用所表示之法律上意見，在學說上諸說併存，尚
無法規判解可據者，即不得指為用法錯誤（本院五十七年台上字
第一○九一號判例意旨參照）。準此，原確定裁定以：台灣台中
地方法院（下稱台中地院）於拍賣聲請人所有重劃後土地之始，
並未以承買人應負擔該土地之差額地價為拍賣之條件，則該院不
令承買人即相對人甲○○繳納差額地價，而將差額地價列入分配
表優先分配，自無不合。聲請人即債務人之聲明異議為無理由。
因而認台灣高等法院台中分院（下稱原法院）裁定將台中地院所
為駁回聲請人聲明異議之裁定予以廢棄，尚有未洽，乃廢棄原法
院之裁定，並自為裁定，駁回聲請人在原法院之抗告。經核係屬
法院釋示土地法第一百三十九條及平均地權條例第六十條、第六
十條之一第一項至第四項等規定意旨，採認執行法院於強制執行
拍賣未繳清差額地價之重劃後土地時，若未命債權人代為繳納該
差額地價，亦未於拍賣公告中附加承買人應負擔該差額地價之條
件，而予拍定或准債權人承受時，該拍定或承受之價金內即含有
土地所有人因重劃後增配土地面積之價值，此非該土地重劃前土
地所有人原有土地之價值，自應於實施分配時，准予優先受償，
始符公允之法律見解，所為之論斷。難謂原確定裁定所表示之法
律上意見，有悖於現行法律規定或判例解釋，依上開說明，即不
得指為用法錯誤。聲請人據以主張原確定裁定有民事訴訟法第四
百九十六條第一項第一款所定適用法規顯有錯誤之情形，對之聲
請再審，聲明廢棄，非有理由。
據上論結，本件聲請為無理由。依強制執行法第三十條之一，民
事訴訟法第九十五條、第七十八條，裁定如主文。
中    華    民    國  九十七  年    二    月  二十一  日
                      最高法院民事第三庭
                          審判長法官  蘇  茂  秋
                                法官  劉  靜  嫻
                                法官  張  宗  權
                                法官  陳  國  禎
                                法官  葉  勝  利
      本件正本證明與原本無異
                                      書  記  官
中    華    民    國  九十七  年    三    月    五    日
                                                      Ｑ


司法院資訊處製作；財團法人民間司法改革基金會備份。
